臺北高等行政法院裁定　　　　　　　　　　　　　　　九十年度訴字第一一二二號
　　原　　　告　甲○○
　　訴訟代理人　己○○
　　被　　　告　臺北市政府
　　代　表　人　乙○○市長）.
　　訴訟代理人　戊○○
　　　　　　　　丁○○
　　　　　　　　丙○○
右當事人間因水土保持法事件，原告不服行政院農業委員會中華民國八十九年十二月
十一日（八九）農訴字第八九○○九七三三八號訴願決定，提起行政訴訟，本院裁定
如左：
    主　文
原告之訴駁回。
訴訟費用由原告負擔。
    理　由
一、按行政訴訟法第四條第一項規定：人民因中央或地方機關之違法行政處分，認為
    損害其權利或法律上之利益，經依訴願法提起訴願而不服其決定者，得向高等行
    政法院提起撤銷訴訟。而此所謂行政處分，依訴願法第三條第一項規定，係指中
    央或地方機關就公法上具體事件所為之決定或其他公權力措施而對外直接發生法
    律效果之單方行政行為而言。
二、本件原告前因未依水土保持法第十三條規定，先擬具水土保持計畫，送請主管機
    關核定，而於台北市○○區○○段三小段八十地號土地上，擅自整地、鋪設水泥
    地面、放置貨櫃，案經被告於民國（下同）八十八年十一月二日查獲，乃依水土
    保持法第二十三條及第三十三條第一項第二款規定，以八十八年十二月二日府建
    四字第八八○八四七四七○○號處分書裁處原告：「一、新台幣六萬元。二、應
    依指定改正事項及規定期限完成改正（亦即：1.應立即停止一切非法開發使用行
    為。2.應於挖填地表儘速實施全面植生復舊，並須於八十八年十二月二十八日前
    完成植生覆蓋率達百分之七十以上。3.應儘速於八十八年十二月二十八日前拆清
    除水泥地面及搬離貨櫃。）。三、應於八十八年十二月二十八日前自行拆除及清
    除全部違規工作物。屆期不拆除或清除違規工作物者，將由主管機關強制拆除及
    清除之，所需費用由原告負擔。」【原告於八十八年十二月十日收受送達處分書
    ，有掛號郵件收件回執影本附原處分卷可稽，惟原告並未對之提起行政救濟】。
    嗣被告派員於八十九年一月二十七日現場複查結果，原告仍未依前揭處分書指定
    改正事項，於八十八年十二月二十八日前自行拆清除水泥地面及搬離貨櫃，被告
    遂依水土保持法第二十三條及第三十三條規定，以八十九年二月二十四日府建四
    字第八九○二一○一九○○號函知原告，訂期於八十九年三月七日上午九時三十
    分進行強制拆除，及請原告於執行拆除前將違規工作物上物品自行遷移，否則將
    視同廢棄物處理【原告於八十九年三月三日收受送達該通知函，有掛號郵件收件
    回執影本附原處分卷可稽，惟原告亦未對之提起行政救濟】。其後，被告以八十
    九年三月二十四日府建四字第八九○二八三四三○○號函，請原告於八十九年四
    月三十日前繳納上開執行強制拆除使用經費二萬一千八百二十元及完成植生覆蓋
    。另因原告不於規定期限內繳納罰鍰六萬元，且經被告以八十九年一月三十一日
    府建四字第八九○一一四一七○○號函催繳仍不繳納，被告爰依水土保持法第三
    十六條規定，以八十九年三月二十九日府建四字第八九○二八三八五○○號強制
    執行移送書移送台灣台北地方法院強制執行，並副知原告。原告不服，就被告八
    十九年三月二十四日府建四字第八九○二八三四三○○號函、八十九年三月二十
    九日府建四字第八九○二八三八五○○號強制執行移送書提起訴願及行政訴訟。
    經查，本件原告對於被告八十八年十二月二日府建四字第八八○八四七四七○○
    號處分書及八十九年二月二十四日府建四字第八九○二一○一九○○號函，均未
    於法定期間內提起訴願以資救濟，已如前述，而原告據以提起訴願及行政訴訟之
    被告八十九年三月二十四日府建四字第八九○二八三四三○○號函之性質，僅係
    重申其八十八年十二月二日府建四字第八八○八四七四七○○號處分書所為「應
    於八十八年十二月二十八日前自行拆除及清除全部違規工作物。屆期不拆除或清
    除違規工作物者，將由主管機關強制拆除及清除之，所需費用由原告負擔。」及
    「應完成植生覆蓋」之意旨，核屬單純事實之說明，尚不對外直接發生法律效果
    ，揆諸前揭規定，難謂其屬行政處分性質。至被告八十九年三月二十九日府建四
    字第八九○二八三八五○○號強制執行移送書，該項移送行為，顯尚不能發生處
    罰原告之法律效果，自非行政處分，而該項移送書副本之送達原告，僅屬事實之
    通知，尤非處分書可比，原告自不得對之提起行政訴訟。行政院農業委員會以其
    非行政處分，而為訴願不受理之決定，洵無不合，應予以維持。原告復對之提起
    行政訴訟，顯非合法，應予駁回。又本件訴訟既不合法，其實體上之主張及陳述
    ，自無庸審酌，併此敘明。
三、依行政訴訟法第一百零七條第一項第十款、第一百零四條、民事訴訟法第九十五
    條、第七十八條，裁定如主文。
中　　華　　民　　國　　  九十一  　  年　　  七　　  月　　   八   　  日
                              臺 北 高 等 行 政 法 院  第 六 庭
                                          審 判 長 法  官　林樹埔
          　　　　　　　　　　　　　　　　　　　　 法　官　闕銘富
          　　　　　　　　　　　　　　　　　　　　 法　官　曹瑞卿
右為正本係照原本作成。
如不服本裁定，應於送達後十日內向本院提出抗告狀（須按他造人數附繕本）。
中　　華　　民　　國　　  九十一  　  年　　  七　　  月　　   八   　  日
            　　　　　　　　　　　　 　　    　    書記官  方偉皓
